【裁判字號】    88,易緝,238
【裁判日期】    890225
【裁判案由】    詐欺
【裁判全文】
臺灣高雄地方法院刑事判決                        八十八年度易緝字第二三八號
    公  訴  人  臺灣高雄地方法院檢察署檢察官
    被      告  戊○○
右列被告因詐欺案件，經檢察官提起公訴（八十一年度偵字第一二三九０及第一二四
０一號），及移送併案審理（八十三年度偵字第一六八三五號），本院判決如左：
    主  文
戊○○行使偽造私文書，足以生損害於他人，處有期徒刑伍月。借據上偽造之「蘇美
慧」署名沒收。
被訴詐欺乙○○部分公訴不受理。
    事  實
一、戊○○基於意圖為自己不法所有之概括犯意，明知無資力清償借款及發票人郭國
    雲在台南市第五信用合作社第00000－00甲存帳號已於民國八十一年一月
    二十一日列入拒絕往來戶，竟於同年一月二十九日至高雄市前鎮區○○○街四二
    巷四九號丁○○住處，持郭國雲簽發八十一年二月七日、金額新台幣（下同）十
    二萬元，付款人台南市第五信用合作社，支票號碼0000000號支票一紙向
    丁○○佯稱過年需款週轉，至票載發票日一定償還，並另簽發同面額之本票一紙
    以為保證，使丁○○不疑有他，如數交付借款，孰知支票屆期提示因拒絕往來而
    退票，且戊○○逃匿無蹤，本票亦未獲兌現，丁○○始知受騙。復於八十一年二
    月間，在高雄縣鳳山市○○街一一八號處，向乙○○借款七萬元週轉，並簽發到
    期日各為八十一年二月三十日、三月二十一日及三月二十六日之本票三紙，面額
    各為三萬元、三萬元及一萬元供作擔保，詎屆期後，戊○○搬遷不明，致本票未
    獲兌現。又於八十二年八月二十七日晚間，利用在高雄縣鳳山市○○路○段三二
    五巷九之一號甲○○住處擔任看護之便，佯以蘇美慧之名，以小孩註冊需款週轉
    為由，向甲○○借得二萬元，並偽以蘇美慧之名義簽發借據一紙作為擔保而行使
    之，言明同年十月十七日屆期清償，然並未依約清償，且逃匿無著，甲○○始知
    受騙，足以生損害於蘇美慧本人及甲○○之權益。
二、案經丁○○、乙○○及甲○○分別訴請台灣高雄地方法院檢察署檢察官偵查起訴
    及移送併案審理，嗣戊○○逃匿，經本院先後於八十一年十月二十日、同年十一
    月二十五日發佈通緝，迄八十八年七月十日始緝獲。
    理  由
甲、有罪部分：
一、訊據被告戊○○對於右揭向告訴人丁○○、乙○○及甲○○等人借款，屆期均未
    清償等事實坦承不諱，惟辯稱：其向丁○○僅借得六萬元，其餘六萬元是丙○○
    借去的，與其無關，及是以戊○○名義，並非以蘇美慧之名義向甲○○借款，並
    無詐欺故意云云。經查，前揭犯罪事實，業據告訴人丁○○、乙○○及甲○○於
    警訊、偵訊及本院審理中指訴綦詳，並有丁○○提出之支票、退票理由單、本票
    各一件及存證信函影本三件（見高雄市政府警察局前鎮分局刑案偵查卷宗）；乙○○提出之本票影本三紙（見八十一年度偵字第第一二四０一號卷）；甲○○提
    出之借據及存證信函影本各一份，而被告交付告訴人丁○○擔保之上開郭國雲為
    發票人、付款人為台南市第五信用合作社之支票，於八十一年一月七日開始退票
    ，於同年月二十一日即成為拒絕往來戶，復有該信用合作社八十一年六月十八日
    八一南五信社發字第一九０號函附卷足憑（見八十一年度偵字第一二三九０號卷
    第十六頁），又證人丙○○到庭證稱：當初係伊介紹戊○○向丁○○借錢，至於
    他們之間借貸金額並不清楚，伊並未欠丁○○錢等情（見本院八十九年一月十四
    日訊問筆錄），核與告訴人丁○○供陳情節相符，況被告亦不否認其係交付面額
    十二萬元之客票及本票供丁○○為債權擔保之事實，茍被告僅借六萬元，何須交
    付十二萬元之票據以為擔保？是被告空言辯稱僅向丁○○借六萬元，亦非實在。
    而被告亦於本院審理中坦承告訴人甲○○提出之借據係其親筆簽寫無訛（見本院
    八十九年二月十一日審判筆錄），故其辯稱並非以蘇美慧名義向甲○○借款云云
    ，即與事實不合，不可採信。參以被告取得財物後，隨即遷移不明，逃匿無蹤，
    嗣經本院發布通緝始緝獲到案，致被害人追償無門，案發迄今七年餘，均未主動
    出面聯絡被害人商談解決債務事宜，益徵其明知資力不佳，復無付款意思，卻簽
    發未能兌現之本票、借據及拒往之客票取信被害人之方式，遂行其詐欺取財之不
    法意圖，彰彰甚明。其所辯顯係避重就輕之卸詞，委無可採，本件事證明確，其
    上開連續詐欺取財及行使偽造私文書之犯行，均堪以認定。
二、查被告明知無資力，仍簽發本票及以已經銀行拒往之客票向告訴人丁○○及乙○○借貸，並假冒蘇美慧簽發借據向告訴人甲○○借款，嗣後屆期均未清償，即避
    不見面，逃匿無蹤，核其所為，係犯刑法第二百十六條、第二百十條行使偽造私
    文書罪及第三百三十九條第一項之詐欺取財罪，其先後多次詐欺取財犯行，時間
    緊接，所犯構成要件相同，顯係基於概括犯意反覆為之，為連續犯，應依刑法第
    五十六條規定論以一罪。其所犯上開行使偽造私文書罪及詐欺取財罪間具有方法
    目的之牽連關係，應依刑法第五十五條規定從一重之行使偽造私文書罪處斷。另
    檢察官偵查起訴，經本院諭知公訴不受理（詳如乙、公訴不受理部分說明）之被
    告詐欺被害人乙○○部分，及移送併案審理被告意圖為自己不法所有，向被害人
    甲○○以行使偽造文書之方式詐騙財物之犯行部分，與前開起訴有罪部分，具有
    裁判上一罪之連續犯及牽連犯關係，為起訴效力所及，本院即得併予審究，附此
    說明。爰審酌被告明知自己經濟不佳，且無付款意思，仍提供本票，及已拒往之
    客票，佯稱蘇美慧簽發借據，使被害人丁○○等人陷於錯誤而交付財物，足以生
    損害於蘇美慧本人及甲○○，其詐得金額為二十一萬元，逃匿長達七年餘之期間
    均未償還分文，犯後坦承部分犯行，告訴人丁○○、乙○○表示願與被告私下解
    決，請求撤回本件告訴，告訴人甲○○請求依法嚴懲等情狀，量處如主文所示之
    刑。被告交付甲○○供作債權憑證之借據上偽造之「蘇美慧」署名，應依刑法第
    二百十九條之規定宣告沒收，至借據一紙，雖為被告犯罪所用之物，但在甲○○
    持有中，並非被告所有之物，茲毋庸宣告沒收。
乙、公訴不受理部分：
一、公訴意旨係以：被告戊○○於八十一年二月二十一日，佯以簽發之本票三紙供質
    押，允於同年月三十日、同年三月二十一日、二十六日到期日屆至時，分期償還
    ，陷乙○○於錯誤，而借予七萬元，詎戊○○屆期，並未依約償還，拒不出面解
    決，乙○○始知受騙。因認被告涉犯刑法第三百三十九條第一項之詐欺取財罪。
二、按已經提起公訴或自訴之案件，在同一法院重行起訴者，應諭知不受理之判決，
    刑事訴訟法第三百零三條第二款分別定有明文。
三、查本件被告戊○○前被訴詐欺告訴人丁○○，所涉刑法第三百三十九條第一項之
    罪嫌，業經公訴人於八十一年七月二十三日提起公訴，業經本股承辦中（詳如前
    述有罪部分），有本院八十一年度易字第五０三五號及八十八年度易緝字第二三
    八號全卷可稽，尚未確定；本件被告前開被訴之詐欺被害人乙○○部分與上開公
    訴人起訴被告詐欺丁○○有罪判決部份，犯罪時間緊接，反覆為之，顯係基於概
    括犯意，為連續犯，屬裁判上一罪，公訴人於八十一年九月二十二日，就與上開
    犯罪事實為同一之案件，向本院重行起訴，於同年十月二十三日始繫屬本院，揆
    諸前揭說明，爰為諭知不受理之判決。
據上論斷，應依刑事訴訟法第二百九十九條第一項前段、第三百零三條第二款，刑法
第二百十六條、第二百十條、第三百三十九條第一項、第五十五條、第二百十九條，
罰金罰鍰提高標準條例第一條前段，判決如主文。
中      華      民      國    八十九    年      二      月    二十五    日
                                  臺灣高雄地方法院刑事第二庭
                                      法  官    蘇姿月
右正本證明與原本無異。
如不服本判決，應於判決送達後十日內，向本院提出上訴狀。
                                      書記官    吳韻芳
中      華      民      國    八十九    年      二      月    二十六    日
附錄論罪科刑法條：
刑法第二百十六條、第二百十條
行使第二百十條至第二百十五條之文書者，依偽造、變造文書或登載不實事項或使登
載不實事項之規定處斷。
偽造、變造私文書，足以生損害於公眾或他人者，處五年以下有期徒刑。
刑法第三百三十九條第一項
意圖為自己或第三人不法之所有，以詐術使人將本人或第三人之物交付者，處五年以
下有期徒刑、拘役或科或併科一千元以下罰金。


司法院資訊處製作；財團法人民間司法改革基金會備份。
